【裁判字號】    97,交聲,613
【裁判日期】    970512
【裁判案由】    聲明異議
【裁判全文】
臺灣彰化地方法院交通事件裁定        97年度交聲字第613 號
移送機關即
原處分機關  交通部公路總局臺中區監理所彰化監理站
異  議  人
即受處分人  甲○○
上列受處分人因違反道路交通管理處罰條例案件，對於交通部公
路總局臺中區監理所彰化監理站中華民國95年4 月13日所為之處
分（原處分案號：彰監四字第裁64-AD0000000號）聲明異議，本
院裁定如下：
    主    文
異議駁回。
    理    由
一、按受處分人不服道路交通管理處罰條例第8 條所定主管機關
    所為之處罰者，得於接到裁決書之翌日起20日內，向管轄地
    方法院聲明異議，道路交通管理處罰條例第87條第1 項定有
    明文。又交通法庭認聲明異議不合法律上之程式，且無從補
    正者，應以裁定駁回之；依道路交通管理處罰條例第87條規
    定向管轄法院聲明異議之期間，自裁決送達之翌日起算，並
    得依法扣除在途期間；交通法庭認聲明異議不合法律上之程
    式，且無從補正，或其異議權已喪失者，應以裁定駁回之，
    道路交通案件處理辦法第12條、第18條亦分別訂有明文。另
    道路交通異議案件，當事人非居住於處罰機關所在之鄉、鎮
    、市，但居住於受理聲明異議案件法院之管轄區域者，依法
    院訴訟當事人在途期間標準第4 條之規定，應依同標準第 2
    條第1 款中之地方法院在途期間欄所載日數，扣除在途期間
    。
二、次按處理違反道路交通管理事件，有關文書送達之程序，依
    行政程序法之規定。送達，於應受送達人之住居所、事務所
    或營業所為之。於應送達處所不獲會晤應受送達人時，得將
    文書付與有辨別事理能力之同居人、受僱人或應送達處所之
    接收郵件人員。送達，不能依前2 條規定為之者，得將文書
    寄存送達地之地方自治或警察機關，並作送達通知書2 份，
    1 份黏貼於應受送達人住居所、事務所、營業所或其就業處
    所門首，另1 份交由鄰居轉交或置於該送達處所信箱或其他
    適當位置，以為送達。前項情形，由郵政機關為送達者，得
    將文書寄存於送達地之郵政機關。寄存機關自收受寄存文書
    之日起，應保存3 個月。法院受理有關交通事件，準用刑事
    訴訟法之規定。送達文書，除本章有特別規定外，準用民事
    訴訟法之規定。寄存送達，自寄存之日起，經10日發生效力
    。違反道路交通管理事件統一裁罰基準及處理細則第5 條、
    行政程序法第72條第1 項前段、第73條第1 項、第74條，道
    路交通管理處罰條例第89條、刑事訴訟法第62條、民事訴訟
    法第138 條第2 項亦分別載有明文。
三、聲明異議意旨略以：異議人即受處分人甲○○對於駕駛車號
    8E-8335 號自用一般小客車，於民國（下同）94年10月3 日
    上午8 時1 分，行經臺北市○○路○段，有「任意跨越兩條
    車道行駛」之違規行為並不爭執，然表示未繳交罰鍰一節，
    係因921 大地震及颱風肆虐後，伊戶籍地之房屋因龜裂而無
    人居住，伊並未收受交通違規通知單及郵局通知之緣故；且
    伊曾因繳交其他交通違規事件之罰緩及提出其他事件之聲明
    異議，而與彰化監理站承辦人員多次連絡，亦曾赴臺北北區
    監理處辦理換發執照事宜，惟均未有監理單位承辦人告知伊
    前開違規情事，故請准以撤銷伊因逾期繳納違規罰鍰而遭吊
    銷駕駛執照之處分，並重新裁處寄送伊「任意跨越兩條車道
    行駛」違規行為舉發通知單，爰依法聲明異議等語。
四、經查：
（一）本件受處分人甲○○之戶籍登記地址係「彰化縣伸港鄉○
      ○路42號」，有個人基本資料查詢結果1 紙在卷可稽（見
      本院97年度交聲字第613 號卷第9 頁），原處分機關向受
      處分人之前開地址所為之送達行為，並無不法，惟原處分
      機關就受處分人上開違規事件，於95年4 月13日所為之彰
      監四字第裁64-AD0000000號違反道路交通事件裁決書，經
      交由郵政機關向受處分人位於「彰化縣伸港鄉○○路42號
      」之住所地為送達後，因未獲會晤應受送達人本人，亦無
      受領文書之同居人、受僱人或應受送達處分接收郵件人員
      ，已將該送達文書自95年4 月19日起寄存於彰化縣伸港郵
      局，並作送達通知書2 份，1 份黏貼於應受送達人住居所
      門首，1 份置於於該受送達處所信箱或其他適當位置，以
      為送達，此有原處分機關之送達證書影本1 份在卷足憑（
      見本院97年度交聲字第613 號卷第7 頁），堪認本件裁決
      書業已符合行政程序法第74條規定，為寄存送達，縱令受
      處分人並未前往領取該通知書，仍自寄存之日起，經10日
      發生效力，受處分人如對是項裁決不服欲提起異議，依照
      首開說明，應自送達生效之翌日即95年4 月30日起算20日
      ，至95年5 月19日止為之。
（二）另本件受處分人之戶籍地址係「彰化縣伸港鄉○○路42號
      」，依照道路交通案件處理辦法第12條及法院訴訟當事人
      在途期間標準第4 條之規定，其在途期間為2 日，應加計
      之。從而受處分人至遲應於95年5 月21日以前（因該日為
      休假日，故應延至95年5 月22日以前），向原處分機關提
      出異議，始為合法。然受處分人卻遲至97年4 月23日始向
      彰化監理站提出異議書狀，此有蓋有彰化監理站公文收文
      專用章之聲明異議狀1 份存卷可考 (見本院97年度交聲字
      第613 號卷第3 頁)， 顯已逾20日之異議期間，是受處分
      人之聲明異議顯然不合法律上程式，且無從補正，核諸前
      揭說明，自應予以駁回。
五、據上論斷，應依道路交通案件處理辦法第18條前段，裁定如
    主文。
中    華    民    國    97    年    5     月    12    日
                          刑事第三庭  法  官  林秉暉
以上正本證明與原本無異。
如不服本裁定，應於裁定送達後5日內向本院提出抗告狀（須附
繕本）。
中    華    民    國    97    年    5     月    13    日
                                      書記官  梁高賓


司法院資訊處製作；財團法人民間司法改革基金會備份。
